【裁判字號】    97,易,422
【裁判日期】    970229
【裁判案由】    贓物
【裁判全文】
臺灣臺中地方法院刑事判決               97年度易字第422號
公  訴  人  臺灣臺中地方法院檢察署檢察官
被      告  丙○○
上列被告因贓物案件，經檢察官提起公訴（九十六年度偵字第二
二五○九號），本院判決如下：
    主    文
丙○○無罪。
    理    由
一、公訴意旨略以：被告丙○○於民國九十六年九月十三日上午
    七時許，在臺中縣沙鹿鎮○○街與竹林南溪停車場路口附近
    ，明知綽號「阿忠」、真實姓名年籍不詳之成年男子所持有
    之車牌號碼ＫＵＳ─四五○號重型機車，係來路不明之贓物
    （該機車係證人甲○○所有，已於九十六年六月四日凌晨四
    時許，在彰化縣埤頭鄉○○村○○○路三四二號前遭竊），
    仍予以收受作為代步工具使用。嗣於九十六年九月十三日上
    午七時五十分許，被告丙○○欲發動上開機車時，為警當場
    查獲，並扣得鑰匙一把，因認被告涉犯刑法第三百四十九條
    第一項之收受贓物罪嫌云云。
二、按犯罪事實應依證據認定之，無證據不得認定犯罪事實，又
    不能證明被告犯罪者，應諭知無罪之判決，刑事訴訟法第一
    百五十四條第二項及第三百零一條第一項分別定有明文。次
    按刑事訴訟法上所謂認定犯罪事實之證據，係指足以認定被
    告確有犯罪行為之積極證據而言；如未能發現相當證據或證
    據不足以證明，自不能以推測或擬制之方法，以為裁判基礎
    （最高法院二十九年上字第三一○五號、四十年台上字第八
    十六號判例參照）。又檢察官就被告犯罪事實，應負舉證責
    任，並指出證明之方法，刑事訴訟法第一百六十一條第一項
    定有明文，因此，檢察官對於起訴之犯罪事實，應負提出證
    據及說服之實質舉證責任。倘其所提出之證據，不足為被告
    有罪之積極證明，或其指出證明之方法，無從說服法院以形
    成被告有罪之心證，基於無罪推定之原則，自應為被告無罪
    判決之諭知（最高法院九十二年台上字第一二八號判例參照
    ）。
三、公訴意旨認被告涉犯收受贓物罪嫌，無非係以證人甲○○於
    警詢之證述及刑案現場測繪圖、贓物認領保管單、臺中縣警
    察局清水分局扣押物品目錄表、彰化縣警察局車輛協尋電腦
    輸入單、臺中縣警察局車輛尋獲電腦輸入單、照片五張等為
    證，以被告於前開時、地，以扣案之鑰匙欲發動證人甲○○
    失竊之前開機車之際，為警查獲，而被告供述該車係向綽號
    「阿忠」之人所借取，而認被告持有前開失竊之機車，進而
    推論被告係收受贓物為其論據。訊據被告丙○○固坦承於九
    十六年九月十三日上午七時許，在前揭時、地，持扣案鑰匙
    欲發動機車之際為警查獲之事實，惟堅詞否認有何收受贓物
    之犯行，並辯稱：伊晚上有去遊藝場、網咖，身上沒有錢要
    回家拿錢，從遊藝場出來的時候遇到「阿忠」就跟他借車，
    但沒有跟「阿忠」拿行照，他就把鑰匙拿給伊，說機車停在
    竹林停車場的那邊，他有指地點給伊看，但是沒有跟伊說車
    號，只有說是第四臺車，伊去竹林停車場那邊，把鑰匙插入
    鑰匙孔，但是鑰匙沒有辦法轉開，員警就過來了，伊有跟警
    員說伊機車是跟「阿忠」借等語。經查：證人甲○○所有之
    車牌號碼ＫＵＳ─四五○號重型機車，於九十六年六月四日
    四時，在彰化縣埤頭鄉○○○路三四二號遭竊等情，業據證
    人甲○○證述在卷，復有刑案現場測繪圖、贓物認領保管單
    、臺中縣警察局清水分局扣押物品目錄表、彰化縣警察局車
    輛協尋電腦輸入單、臺中縣警察局車輛尋獲電腦輸入單、照
    片五張等在卷。是車牌號碼ＫＵＳ─四五○號重型機車確為
    失竊之贓物一事，堪可認定。惟按刑法第三百四十九條第一
    項之收受贓物罪，行為人主觀上需對該收受之物係贓物所有
    認識，客觀上有無償自他人處而取得持有贓物之行為，而所
    謂之「持有」係指對該物有事實上監督管領之狀態而言。證
    人即查獲本案之員警丁○○於本院審理時證述：在查獲的現
    場，伊有試過以扣案之鑰匙發動機車，但都無法轉動電門發
    動機車，伊也請被告發動看看，也無法發動，後來是請機車
    行以貨車載送機車回派出所，通知車主領回機車時，車主有
    帶原機車鑰匙，他的鑰匙可以發動；當在現場測試鑰匙無法
    發動機車，伊當下的反應是被告正要偷車等語 (本院卷第十
    三、十四頁），核與被告供述查獲當時扣案之鑰匙並無法發
    動前開證人甲○○失竊之機車等語相符。故依證人丁○○前
    開所述可知，該機車並未故障，而被告持有之前開扣案鑰匙
    確無法發動機車等情，應可認定。被告持有之鑰匙既無法發
    動機車，依一般社會之通念，尚難認被告對該機車已處於事
    實上監督管理得支配之持有狀態。職是，被告客觀上既未持
    有前開機車，依前開說明，即與收受贓物之客觀構成要件未
    合，自難認被告有收受前開贓物之行為。況出借機車予他人
    ，衡情當無可能交付無法啟動機車之鑰匙，是被告是否確係
    向他人借用機車，而有收受贓物之犯行，亦令人生疑。準此
    ，本案被告被訴收受贓物部分，公訴人所提出之證據或所指
    出之證明方法，尚不足為被告有罪之積極證明，或說服本院
    形成被告有罪之心證，被告被訴之犯罪事實即屬不能證明，
    依法自應諭知無罪之判決。
四、被告客觀上並未持有前開機車，而與收受贓物之構成要件未
    合，業如前述，然被告確有將鑰匙插入前開機車欲啟動機車
    之客觀行為，被告就此雖供稱：係向「阿忠」借車，可能係
    伊錯認機車停放的位置云云，惟被告卻無法提出向「阿忠」
    借車之相關資料供佐證，故被告究係單純誤認所借機車停放
    位置，而錯認機車，或係正著手於竊盜而未遂，應由檢察官
    另為偵查確認，並為適法之處理。
據上論斷，應依刑事訴訟法第三百零一條第一項，判決如主文。
本案經檢察官乙○○到庭執行職務。
中    華    民    國    97    年     2    月    29    日
                  刑事第十四庭   法  官  劉逸成
上正本證明與原本無異。
如不服本判決，應於送達後十日內向本院提出上訴狀（須附繕
本），上訴於臺灣高等法院臺中分院。
上訴書如未敘述理由，應於上訴期間屆滿後二十日內補提理由書
於本院。
                                 書記官  陳青瑜
中    華    民    國    97    年    2    月     29    日


司法院資訊處製作；財團法人民間司法改革基金會備份。
